臺灣臺南地方法院臺南簡易庭小額民事判決
111年度南小字第501號
111年6月6日辯論終結
原      告  蕭曉靜  
被      告  顏漢昇即彩攝空間企業社

上列當事人間請求返還押租金事件，於民國111年6月6日言詞辯
論終結，本院判決如下：
    主  文
被告應給付原告新臺幣2萬7000元。
訴訟費用新臺幣1000元由被告負擔。
本判決得假執行。
    事實及理由
一、兩造主張
　㈠原告主張：
  ⒈兩造前因共同租用工作室以經營各自攝影案件之合作共享空
    間關係，約定由被告出名簽約承租臺南市○○區○○路○段000 
    巷00號4 樓房屋（下稱系爭房屋）作為共同工作場所，租金
    雙方各自負擔、租約內之押租金新臺幣（下同）2 萬7000元
    由原告提供。
　⒉嗣雙方結束合作共享空間關係，經雙方以LINE確認工作室案
    件與財物處理方式，於民國110 年8 月18日（日期下以「00
    .00.00」格式）簽立書面，約定被告應於110.12.31 前將原
    告前負擔之押租金返還原告（下稱系爭結束合作契約）。
　⒊系爭房屋係雙方有合作關係時承租共用，故原告當時願負擔
    押租金，於雙方結束合作關係時，因被告仍繼續租用系爭房
    屋，故押租金應由被告自行負擔，當時被告稱因疫情無法給
    付，故於簽訂系爭結束合作契約時已給予被告4 個月期間，
    詎被告屆期未依約返還並表示拒絕返還。
  ⒋爰依系爭結束合作契約法律關係，請求被告返還系爭押租金
    。並聲明：被告應給付原告2 萬7000元。
  ㈡被告答辯：
　　被告於言詞辯論期日到場，對原告主張之合作關係、系爭房
    屋押租金係原告提供、系爭結束合作契約係其簽立等事實，
    均不爭執，惟辯稱：系爭房屋押租金係雙方合作共享空間關
    係時，原告稱願意負擔該金額，其應毋庸返還該筆押租金，
    雖結束合作關係係由其提出，其當時亦同意返還押租金，但
    其簽訂系爭結束合作契約後思考結果，認為簽約當時其思考
    不周，其應毋庸返還押租金。
二、得心證之理由
　㈠原告主張之兩造合作關係、因結束合作關係簽訂系爭結束合
    作契約之事實，為被告所不爭執，則原告依系爭結束合作契
    約請求被告依約返還押租金金額，自為有理由。
  ㈡被告雖辯稱系爭房屋押租金係原告當時自願負擔故其毋庸返
    還、其於簽訂系爭結束合作契約當時同意返還原告該筆金額
    係未思慮周全云云，然查：
　⒈押租金之目的在於擔保承租人履行租賃債務（支付租金及損
    害賠償），故押租金約定為租賃契約外之另一契約，於租賃
    關係消滅後，承租人如有欠租或其他債務不履行時，其所交
    付之押租金，發生當然抵充效力。抵充後餘額，始生返還押
    租金問題（最高法院65年台上字第2714號判例；72年度台上
    字第4885號、87年度台上字第1631號判決要旨參照）。
　⒉本件兩造原係基於共同租用工作室使用之合作關係，由被告
    出名承租系爭房屋、原告負擔租賃契約約定之押租金款項，
    並由兩造平分租金，基於押租金性質，於雙方結束合作關係
    由被告繼續承租系爭房屋獨自使用時，該押租金於租賃契約
    後歸屬，自屬兩造結束合作關係時之財物處理方式之爭點，
    是系爭結束合作契約約定被告應將原告先前支付之押租金款
    項返還原告，應認符合押租金原有約定目的，是系爭結束合
    作契約之押租金返還約定，客觀上除無不公平處外，被告雖
    辯稱押租金款項係原告給付與其毋庸歸還之款項，然被告並
    無提出兩造於合作關係時有此合意之證據，況以，縱使兩造
    於合作關係時有被告辯稱之該合意存在，惟兩造既以系爭結
    束合作契約約定押租金款項歸屬，則系爭結束合作契約即有
    和解契約之性質，依民法第738 條規定，被告除有該條規定
    各款情形外，自不得以錯誤為理由否認系爭結束合作契約，
    而被告亦未提出有符合本條各款事由之證明（依本件案情應
    僅有無第3 款「當事人之一方，對於他方當事人之資格或對
    於重要之爭點有錯誤，而為和解者」之事由，然依前述押租
    金之性質，本件兩造就該押租金約定，顯難認係對重要爭點
    有錯誤認識之情形），則被告自無從否認系爭結束合作契約
    之效力。
三、職權宣告假執行與訴訟費用額
　㈠本件係依小額程序為被告敗訴之判決，依民事訴訟法第436 
    條之20規定，應依職權宣告假執行。
　㈡本件訴訟費用額，依民事訴訟法第436條之19第1 項規定，依
    後附計算書確定如主文第2項所示金額。
中　　華　　民　　國　　111 　年　　6 　　月　　20　　日
                  臺南簡易庭　法  官  陳世旻　　　　　
以上正本證明與原本無異。
如不服本判決，應於送達後20日內，向本院提出上訴狀並表明上
訴理由（依民事訴訟法第436條之24第2項之規定，對於小額程序
之第一審判決提起上訴，非以其違背法令為理由，不得為之），
如於本判決宣示後送達前提起上訴者，應於判決送達後20日內補
提上訴理由書（須附繕本）。　　　　　　　　　
中　　華　　民　　國　　111 　年　　6 　　月　　20　　日
　　　　　　　　　            書記官  林怡芳　　　　　
附錄：訴訟費用計算書（新臺幣）   項        目 金   額 備註 第一審裁判費 1,000元 民事訴訟法第78條 ．訴訟費用，由敗訴之當事人負擔。 合        計 1,000元